【裁判字號】    95,上訴,1636
【裁判日期】    950818
【裁判案由】    毒品危害防制條例
【裁判全文】
臺灣高等法院臺中分院刑事判決        95年度上訴字第1636號
上  訴  人  臺灣臺中地方法院檢察署檢察官
被      告  乙○○
                      之2
上列上訴人因被告違反毒品危害防制條例案件，不服臺灣臺中地
方法院95年度訴字第196號中華民國95年6月6日第一審判決 （起
訴案號：臺灣臺中地方法院檢察署94年度毒偵字第6259號），提
起上訴，復經同檢察署檢察官移送本院併案審理（95年度毒偵字
第2749號）本院判決如下：
    主  文
原判決撤銷。
乙○○連續施用第一級毒品，處有期徒刑壹年。扣案之注射針筒
陸支、勺子壹支均沒收。
    事  實
一、乙○○曾於民國（下同）88年間因施用毒品案件，經依台灣
    台中地方法院88年度毒聲字第5567號裁定送勒戒處所進行觀
    察、勒戒，認有繼續施用毒品傾向，經台灣台中地方法院以
    88年度毒聲字第5981號裁定令入戒治處所施以強制戒治，於
    88年10月29日進入臺灣臺中女子監獄戒治所接受強制戒治，
    嗣因執行成效良好，經台灣台中地方法院以89年度毒聲字第
    1574號裁定停止強制戒治，所餘戒治期間並付保護管束，於
    89年03月28日釋放出所，又因施用毒品犯行，經台灣台中地
    方法院以89年度毒聲字第4498號裁定撤銷停止戒治，令入戒
    治處所繼續施以強制戒治，於89年11月09日再度進入臺灣臺
    中女子監獄戒治所接受強制戒治，於90年05月26日強制戒治
    執行完畢釋放，由臺灣臺中地方法院檢察署檢察官於90年06
    月15日以90年度戒毒偵字第282號為不起訴處分確定 ，及台
    灣台中地方法院於90年 6月15日以90年度訴緝字第20號為免
    刑判決確定。
二、詎乙○○仍不知徹底戒絕，於前開強制戒治執行完畢釋放後
    5年內 ，竟基於施用第一級毒品海洛因之概括犯意：(1)、自
    94年02月26日起至94年11月13日止，在臺中市○區○○○街
    75號5樓之17其居所，以將少許海洛因稀釋後 ，置入注射針
    筒內，以針筒注射之方式，連續非法施用第一級毒品海洛因
    ，約每天2、3次。嗣於94年11月16日20時40分許，在臺中北
    區○○○街75號5樓之17 ，為警查獲，並扣得乙○○所有供
    施用毒品使用之注射針筒2支。(2)、又自95年2月間某日起，
    至同年5月1日晚上止 ，在台中市○區○○○路4段232之3號
    11樓之2居處 ，以上開方式，施用第一級毒品海洛因多次。
    嗣於95年5月3日上午11時20分許，在台中市北屯區仁和里同
    平巷37之3號前為警查獲 ，扣得乙○○所有供施用毒品之注
    射針筒4支及勺子乙支。
三、案經臺中縣警察局移送臺灣臺中地方法院檢察署檢察官偵查
    起訴及移送本院併案審理。
    理  由
一、被告未於本院審理期日到場，上揭事實二之(1)部分，業據被
    告於原審坦認屬實，且被告於獲案時所採集之尿液，經送驗
    結果，亦呈現嗎啡陽性反應，此有詮昕科技股份有限公司濫
    用藥物尿液檢驗報告1份在卷可稽，復有扣案之注射針筒2支
    為證，被告自白供述與現有事證相符，應堪置信。上揭事實
    二之(2)部分，亦據被告於警詢及偵查中坦白承認，且被告於
    獲案時所採集之尿液，經送驗結果，亦呈現嗎啡陽性反應，
    此有詮昕科技股份有限公司濫用藥物尿液檢驗報告 1份在卷
    可稽 ，復有扣案之注射針筒4支、勺子乙支可按。按觀察、
    勒戒或強制戒治執行完畢釋放後 ，5年內再犯毒品危害防制
    條例第10條之罪者，檢察官應依法追訴，毒品危害防制條例
    第23條第2項定有明文 。被告因施用毒品案件，經曾原審法
    裁定送勒戒處所進行觀察、勒戒，又裁定令入戒治處所施以
    強制戒治，，於90年05月26日強制戒治執行完畢釋放，此有
    臺灣高等法院被告前案紀錄表1份在卷可按 ，則被告於前開
    強制戒治執行完畢釋放後 ，5年內再犯本件施用毒品之犯行
    ，依現行毒品危害防制條例第23條第2項之規定 ，應予依法
    追訴。本件事證已臻明確，被告犯行，洵堪認定。
二、按海洛因係屬毒品危害防制條例所定之第一級毒品，不得非
    法施用。核被告所為，係犯毒品危害防制條例第10條第1 項
    之施用第一級毒品罪。被告為供施用而持有第一級毒品海洛
    因之低度行為，應為施用第一級毒品海洛因之高度行為所吸
    收，不另論處。按被告行為後，刑法第56條連續犯之規定，
    業於94年1月7日修正公布刪除，並於95年7月1日施行，則被
    告之犯行，因行為後新法業已刪除連續犯之規定，此刪除雖
    非犯罪構成要件之變更，但顯已影響行為人刑罰之法律效果
    ，自屬法律有變更，依新法第2條第1項規定，比較新、舊法
    結果，仍應適用較有利於被告之行為時法律即舊法論以連續
    犯（最高法院95年第8次刑事庭會議決議參照 ）。被告連續
    施用第一級毒品海洛因之犯行，其時間緊接，手段同一，所
    觸犯犯罪構成要件相同之罪名，顯係基於概括犯意而為之，
    為連續犯之裁判上一罪關係，應依刑法第56條之規定，論以
    一罪，並加重其刑；被告於事實二之(2)施用第一毒品犯行，
    雖未經檢察官起訴，但此部分與起訴論罪部分有連續犯裁判
    上一罪關係，為起訴效力所及，復經檢察官移送併辦，本院
    自得依法合併審判。原判決認被告罪證明確而予科刑，固非
    無見，惟查：原審未及審究被告另有事實二(2)之施用海洛因
    犯行，尚有未洽。檢察官上訴意旨亦執此指摘原判決不當，
    為有理由。原判決既有上述可議之處，自無可維持，應由本
    院將原判決撤銷改判。爰審酌被告前因施用毒品之犯行，經
    歷觀察勒戒、強制戒治之機會，仍無法戒除施用毒品之惡習
    ，5年內，猶故態復萌 ，再有多次施用毒品犯行，無視於毒
    品對於自身健康之嚴重傷害及國家對於杜絕毒品犯罪之禁令
    ，惟因施用毒品本身係屬自戕行為，對於社會所產生之潛在
    危害性尚屬輕微，且被告犯罪後業經坦承犯行，尚知悔悟，
    態度良好等一切情狀 ，量處如主文第2項所示之刑，以示懲
    儆 。扣案之注射針筒4支及勺子乙支，係屬被告所有供施用
    毒品所用之物，業據被告供述屬實 ，爰依刑法第38條第1項
    第2款之規定，併予諭知沒收。至於扣案之吸食器1組，被告
    否認為其所有，亦非供施用毒品海洛因所用之物，自無從諭
    知沒收，附此敘明。
三、被告經合法傳喚，無正當理由不到庭，爰不待其陳述逕行判
    決。
據上論斷，應依刑事訴訟法第371條、第369條第1項前段、第364
條、第299條第1項前段 ，毒品危害防制條例第10條第1項，刑法
第2條第1項前段、第11條前段、第56條（修正前 ）、第38條第1
項第2款，判決如主文。
本案經檢察官甲○○到庭執行職務。
中    華    民    國    95    年    8    月    18     日
            刑事第七庭  審判長法  官  林  榮  龍
                              法  官  許  秀  芬
                              法  官  江  錫  麟
上列正本證明與原本無異。
如不服本判決應於收受送達後十日內向本院提出上訴書狀，其未
敘述上訴之理由者並得於提起上訴後十日內向本院補提理由書（
均須按他造當事人之人數附繕本）。
                              書記官  劉  建  智
中    華    民    國    95    年    8月    21         日
附錄論罪科刑法條：
毒品危害防制條例第10條：
  施用第一級毒品者，處6月以上5年以下有期徒刑。
  施用第二級毒品者，處3年以下有期徒刑。
                                                      Ａ


司法院資訊處製作；財團法人民間司法改革基金會備份。
